【裁判字號】    89,易,714
【裁判日期】    900502
【裁判案由】    恐嚇
【裁判全文】
臺灣花蓮地方法院刑事判決                          八十九年度易字第七一四號
    公  訴  人  臺灣花蓮地方法院檢察署檢察官
    被      告  甲○○
右列被告因恐嚇案件，經檢察官提起公訴（八十九年度偵字第二六一三號），本院判
決如左：
    主  文
甲○○以加害生命之事恐嚇他人，致生危害於安全者，累犯，處拘役伍拾玖日，如易
科罰金，以參佰元折算壹日。扣案之玩具手槍一把沒收。
    事  實
一、甲○○曾於民國八十四年間因犯恐嚇取財罪，經本院判處有期徒刑四月確定，於
    八十四年十二月十五日執行完畢，猶不知悔改，在其因長期飲酒，腦部神經系統
    受酒精長期影響而造成器質性精神病，致其知覺、判斷能力顯比一般人減弱之情
    形下，於八十九年七月二十日上午十時四十分許，在花蓮縣吉安鄉○○路○段四
    九號乙○○所經營之芳親超商，向乙○○說沒吃早餐，乙○○看其可憐，就拿新
    台幣（下同）二十元給甲○○，詎甲○○離去時，見超商外放置酒瓶，竟竊取乙
    ○○所有之酒瓶一瓶（所涉竊盜罪嫌由本院另案審理），得手後，並持以向乙○
    ○兌換現金，乙○○一時未發現係自己所有之酒瓶，而交付四元給甲○○，後發
    現該酒瓶為己所有，欲向甲○○追回所交付之現金時，甲○○竟基於恐嚇之犯意
    ，自腰部拔出其所有之無殺傷力之玩具手槍一把，向乙○○恐嚇稱：「你要不要
    死」等語，致其心生畏懼，足生危害於安全。乙○○於甲○○離去後，隨即打電
    話報警，經警於同日上午十時四十三分許，在花蓮縣吉安鄉○○○街與宜昌二街
    口查獲，並扣得甲○○所有之無殺傷力之玩具手槍一把。
二、案經花蓮縣警察局吉安分局報請台灣花蓮地方法院檢察署檢察官偵查起訴。
    理  由
一、訊據被告甲○○矢口否認有右揭恐嚇犯行，辯稱：其沒有做這件事等語。經查右
    揭犯罪事實，業據被害人乙○○於警訊時證述綦詳，雖被害人乙○○於本院訊問
    時改稱：被告出去拿其放在外面的二、三個酒瓶，拿進來後要跟其換錢，其看到
    係其所有之酒瓶，不換錢給被告，被告拿手槍說「你要不要死」，被告很兇，其
    害怕，就從抽屜拿給被告十幾元等語。惟被害人乙○○於警訊中證述之情節與被
    告於警訊中自白之恐嚇犯行相符，且依偵訊筆錄所載，乙○○係於案發當日上午
    十二時，即在吉安分局仁里派出所製作筆錄，離其遭恐嚇之時間僅相隔一個小時
    餘，記憶應屬清晰，自以事發當時隨即在警局所製作之筆錄較為可採；於九十年
    三月九日在本院所述之內容，應係時間過久，而導致記憶略有錯誤。又參諸被告
    於偵查中亦供稱：其有拿出玩具手槍，但未對乙○○說要不要死等語。足見被告
    所辯，應係臨訟卸責之詞，不足採信。此外，復有玩具手槍一把扣案足憑。本件
    事證明確，被告犯行，堪予認定。
二、核被告所為，係涉刑法第三百零五條之恐嚇罪。又被告曾於八十四年間因犯恐嚇
    取財罪，經本院判處有期徒刑四月確定，於八十四年十二月十五日執行完畢，此
    有台灣高等法院被告全國前案紀錄表一份附卷可稽，其於五年內，再犯本件有期
    徒刑以上之罪，應依累犯之規定，加重其刑。再就被告精神狀態送國軍花蓮總醫
    院鑑定，認被告自國中畢業即開始有飲酒或酗酒之習慣，約十年之後即開始出現
    被害妄想、被跟蹤妄想及聽幻等精神病症狀，且上述症狀皆於飲酒後嚴重度加劇
    ，容易產生混亂行為，故於八十六年及八十七年年後二次至國軍總醫院住院治療
    ，之後不定期門診追蹤，被告腦部神經系統顯然受酒精長期之影響而造成器質性
    精神病，綜觀甲○○八十八年、八十九年兩年期間，所涉三次竊盜案大都於飲酒
    後造成其判斷力及認知功能下降而產生之司法案件，且常自認非偷竊，故其行為
    明顯受上述病情影響，屬精神耗弱範圍等情，有該院九十年二月五日函附之鑑定
    報告書一份附卷可參，足見本件被告行為時之精神，尚非處於對外界事物全然缺
    乏知覺理會及判斷作用，而無自由決定意思能力之狀態，惟被告當時既對外界事
    務之判斷能力，較普通人之平均程度顯然減退，其行為時即係處於精神耗弱狀態
    ，依刑法第十九條第二項規定減輕其刑，並先加後減之。爰審酌被告未念及被害
    人乙○○之前業因被告沒吃早餐，可憐被告，而交付二十元給被告，竟不思感謝
    ，僅因乙○○為索回酒瓶費四元，而犯下本件犯行、犯罪之動機、目的、手段、
    所生之危害，及事後否認犯行等一切情狀，量處如主文所示之刑，並諭知易科罰
    金之折算標準。又刑法第四十一條於九十年一月四日修正，同年一月十日經總統
    公布實施，就得易科罰金之法定刑，由犯最重本刑為三年以下，改為五年以下，
    經比較新舊法，本案被告均得易科罰金，是應依刑法第二條第一項前段之規定，
    適用裁判時之法律，併予敘明。扣案之無殺傷力玩具手槍一把，係被告供犯罪所
    用之物，且為被告所有，業據被告於警訊時供承在卷，爰依法宣告沒收。
據上論斷，應依刑事訴訟法第二百九十九條第一項前段，刑法第二條第一項前段、第
三百零五條、第四十七條、第四十一條第一項前段、第十九條第二項、第三十八條第
一項第二款，罰金罰鍰提高標準條例第一條前段、第二條，判決如主文。
本案經檢察官李子春到庭執行職務。
中      華      民      國    九十      年      五      月      二      日
                              臺灣花蓮地方法院刑事庭
                                  法  官  李世華
右正本證明與原本無異。
如對本判決不服，應於送達後十日內，向本院提出上訴狀。（應抄附繕本）告訴人或
被害人如對於本判決不服者，應具備理由請求檢察官上訴，其上訴期間之計算係以檢
察官收受判決正本之日期為準。
                                  法院書記官
中      華      民      國    九十      年      五      月      三      日
附錄本判決論罪之法律條文：
刑法第三百零五條
以加害生命、身體、自由、名譽、財產之事恐嚇他人，致生危害於安全者，處二年以
下有期徒刑、拘役或三百元以下罰金。


司法院資訊處製作；財團法人民間司法改革基金會備份。
